【裁判字號】    92,自,9
【裁判日期】    920501
【裁判案由】    侵占
【裁判全文】
台灣基隆地方法院刑事判決                              九十二年度自字第九號
    自  訴  人  勵信交通有限公司  設基隆市○○區○○路八號之三
    代  表  人  林繼昌  設同右.
    代  理  人  丙○○
    被      告  甲○○
                乙○○
右列被告因侵占案件，經自訴人提起自訴，本院判決如左：
    主      文
甲○○、乙○○均無罪。
    理      由
一、自訴意旨略以：被告甲○○於民國九十一年七月二十二日，邀請被告乙○○為其
    保證人，至基隆市○○路一０三號自訴人勵信交通有限公司，與自訴人簽訂契約
    ，向自訴人承租原價新台幣（下同）五十一萬九千元之２Ｄ─８３７號營業小客
    車，以供其營業之用。雙方約定被告應繳頭款新台幣（下同）二萬元，租金每日
    九百元，每三日繳納一次，自九十一年七月二十二日起，至九十四年一月二十二
    日為止，為期三十個月，若被告甲○○並未違約，該車所有權歸被告甲○○所有
    ；詎至九十二年二月十七日，被告仍積欠租金等共五萬元，迭催不理，下落不明
    ，顯係意圖為自己不法之所有，而侵占該車並逃逸無蹤；被告乙○○係保證人，
    自應與被告甲○○負相同之罪責，因認被告二人均涉有刑法第三百三十五條之侵
    占罪嫌云云。
二、自訴人認為被告涉有前述犯行，係提出契約書、催告信函各一紙、本票影本二紙
    為證；惟訊據被告二人均堅決否認其有被訴之犯行，被告甲○○辯稱：其在租車
    後，因生意不好，且其身體不適，無法繼續工作，才未付租金；惟其自九十一年
    七月二十二日起，至九十二年一月十三日為止，已付十餘萬元等語。被告乙○○
    辯稱：其僅係陪同被告甲○○前往租車，彼此在過年後即未再行聯絡，該車是被
    告甲○○所開，非其所開，其並無侵占可言等語。
三、按犯罪事實應依證據認定之，無證據不得推定其犯罪事實，刑事訴訟法第一百五
    十四條定有明文。何況，自訴人、告訴人或被害人與被告之利益相反，其指述係
    以使被告受有罪判決為其主要目的，自不得僅以其指述而為有罪判決之唯一證據
    。其次，在證據法則上，補強證據必須補強待證事實，至任何人均無可置疑之地
    步，亦即必須符合「超越合理懷疑原則」，始得據以論罪；其尚有疑者，利益應
    歸被告，依「罪疑利益歸被告原則」，仍應為有利被告事實之認定。申言之，當
    證據資料尚有對被告有利之存疑時，如無法依客觀方法排除此項合理之可疑，則
    依罪疑利益歸被告原則，不得僅以此項證據資料作為有罪判決之依據。再者，認
    定被告有罪之事實應憑證據；如未能發現相當之證據，或證據不足以證明，自不
    能以推測或擬制之方法，以為裁判之基礎；且認定事實所憑之證據，其為訴訟上
    之證明，須達於通常一般人均不致有所懷疑，而得確信其為事實之程度者，始得
    據為有罪之認定；倘其證明尚未達到此一程度，而有合理之懷疑存在時，尚難為
    有罪之認定基礎；苟積極證據不足為不利於被告事實之認定時，即應為有利於被
    告之認定，更不必有何有利之證據；亦即如無確切之積極證據，足以證明犯罪事
    實，即令被告不能為有利之反證，亦不能遽論以罪責，此亦為刑事司法實務向來
    之見解（最高法院三十年上字第八一六號、四十年台上八六號、七十年台上字第
    二三六八號、七十六年台上字第四九八六號判決參照）。徵諸被告既無自證己罪
    之義務，更無自證無罪之義務，此乃當然之法理。
四、經查：被告甲○○每星期均有按期給付六千三百元（每日九百元），已付自訴人
    十幾萬元租金，並於九十二年四月十七日，將該車交還自訴人等情，均為自訴人
    之代理人所是認（九十二年四月十七日審判筆錄第三頁、第四頁），並有被告甲
    ○○所提出之繳款明細表六紙（附於審判筆錄之後）在卷可稽；設被告意在侵占
    ，在取得該車之後，早已逃之夭夭，豈會在半年之內，陸續給付十餘萬元之租金
    ？何況，自訴人之代理人丙○○亦陳稱：被告當時欠缺居住處所，自訴人公司尚
    提供房間，供其居住，也未收房租等語，可見被告甲○○所辯稱：其因收入不佳
    又身體不適，無法繼續工作，才未如期給付租金等情，並非虛構。準此，被告不
    具侵占之故意，已然可見，自不能以其不理會存證信函，即遽而推定其有侵占之
    犯行。至於如上所述，被告甲○○已將該車交還一節，益徵此係民事糾紛，無涉
    侵占之犯行。其次，刑法之侵占，以持有他人之物為前提，其持有人始有變易持
    有為所有之可能；茲被告乙○○僅係保證人，並未持有該車，如何能夠侵占該車
    ？何況，被告甲○○之不構成侵占已如上述，被告乙○○更無共同侵占可能。此
    外，復查無其他積極證據足以證明被告二人確有被訴之犯行，揆諸前開規定，不
    能證明被告犯罪，自應為其無罪之諭知。
五、據上論結，應依刑事訴訟法第三百四十三條、第三百零一條第一項判決如主文。
中      華      民      國    九十二    年      五      月      一      日
                                    台灣基隆地方法院刑事第三庭
                                        法  官  陳  志  祥
右正本證明與原本無異
如不服本判決，應於收受送達後十日內，向本院提出上訴狀，敘述上訴之理由，上訴
於台灣高等法院，並應按他造當事人之人數附具繕本。
中      華      民      國    九十二    年      五      月      一      日
                                        書記官  盧  鏡  合


司法院資訊處製作；財團法人民間司法改革基金會備份。
